【裁判字號】    95,訴,428
【裁判日期】    951130
【裁判案由】    偽造有價證券等
【裁判全文】
臺灣花蓮地方法院刑事判決               95年度訴字第428號
    公  訴  人  臺灣花蓮地方法院檢察署檢察官
    被      告  丙○○
    指定辯護人  本院公設辯護人  乙○
上列被告因偽造有價證券等案件，經檢察官提起公訴（95年度偵
字第2764號），本院判決如下：
    主  文
丙○○意圖供行使之用，而偽造有價證券，累犯，處有期徒刑參
年肆月。扣案如附表一所示之偽造支票壹張（含其上偽造之「丁
○○」印文壹枚）、偽造之「丁○○」印章壹個均沒收。
    事  實
一、丙○○前於民國93年間，因犯竊盜罪及違反電信法，經本院
    以93年度訴字第129 號案件分別判處有期徒刑3月、2月，並
    定應執行有期徒刑4月確定，甫於94年8月15日易科罰金執行
    完畢。詎其仍不知悔改，於94年11月間某日，明知友人即綽
    號「阿文」之成年男子所持有如附表一所示之空白支票1 張
    ，係來路不明之贓物（該空白支票係丁○○所有，惟於94年
    11月2日前某日，在其位於花蓮縣吉安鄉○○○街54巷11號之
    住處失竊），竟仍予以無償收受，該綽號「阿文」之人並於
    交付上開支票與丙○○時，一併告知支票票主姓名為丁○○
    乙事。嗣於94年12月初某日，因友人潘尚志詢問其有無支票
    可供調現使用，丙○○亦急需用錢，乃意圖供行使之用，自
    行委請不知情之刻印行人員偽刻「丁○○」之印章1 個後，
    使用該印章偽蓋「丁○○」之印文1 枚在上開空白支票上，
    並在該支票上填載如附表一所示之發票日、發票金額等事項
    而偽造有價證券，足以生損害於丁○○。丙○○偽造上開支
    票後，隨即將該支票交與不知情之潘尚志而行使，並告稱：
    如果有調借到現金，請借其新臺幣（下同）2 萬元，用以給
    付車款等語，潘尚志遂持該偽造支票透過不知情之友人李祥
    忠，輾轉向不知情之張永昇調借得現金8 萬餘元，潘尚志並
    持其中2 萬元代丙○○繳納車款。嗣因不知情之張永昇將該
    偽造支票交付不知情之曾德興用以支付貨款，經曾德興於94
    年12月中旬持該偽造支票至萬泰銀行花蓮分行提示，惟因印
    鑑章不符遭到退票，始為警循線查悉上情。
二、案經花蓮縣警察局吉安分局報告臺灣花蓮地方法院檢察署檢
    察官偵查起訴。
    理  由
一、訊據被告丙○○對於上開事實均坦承不諱，核與證人丁○○
    、潘尚志、李祥忠於警詢及偵查中所證，證人張永昇、曾德
    興於警詢所證相符，並有扣案如附表一所示之偽造支票1 紙
    、臺灣票據交換所花蓮縣分所退票理由單1 紙、票據掛失止
    付通知書影本1 紙、萬泰銀行花蓮分行函覆之曾德興開戶資
    料及票據領回憑單1 份在卷可稽，足認被告之自白與事實相
    符，堪以採信，本案事證業已明確，被告之犯行堪以認定，
    應予依法論科。
二、查刑法業於94年2月2日修正公布，並於被告行為後之95 年7
    月1 日施行（以下簡稱新刑法，修正前刑法以下簡稱舊刑法
    ），參酌最高法院95年5月23日刑事庭第8次會議決議，新刑
    法第2條第1項之規定，係規範行為後法律變更所生新舊法律
    比較適用之準據法，於新刑法施行後，應適用新刑法第2 條
    第1 項之規定，為「從舊從輕」之比較。另於比較時應就罪
    刑有關之共犯、未遂犯、想像競合犯、牽連犯、連續犯、結
    合犯，以及累犯加重、自首減輕暨其他法定加減原因（如身
    分加減）與加減例等一切情形，本於統一性及整體性原則，
    綜其全部罪刑之結果而為比較。本案涉及法律變更部分經附
    表二所示比較新舊刑法之規定，以舊刑法有利於被告，依新
    刑法第2條第1項前段規定，自應適用最有利於被告之舊刑法
    。核被告所為，係犯刑法第349條第1項之收受贓物罪，及同
    法第201條第1項之意圖供行使之用而偽造有價證券罪。被告
    利用不知情之刻印行人員偽造丁○○之印章1 個，係間接正
    犯。被告偽造丁○○印章及印文之行為，係偽造有價證券之
    階段行為，不另論罪，被告行使偽造有價證券之低度行為，
    復為其偽造有價證券之高度行為所吸收，亦不另論罪。被告
    所犯上開收受贓物罪、意圖供行使之用而偽造有價證券罪間
    ，具有方法目的之牽連關係，應依舊刑法第55條牽連犯之規
    定，從一重論以意圖供行使之用而偽造有價證券罪處斷。查
    被告前於93年間，因犯竊盜罪及違反電信法，經本院以93年
    度訴字第129號案件分別判處有期徒刑3月、2 月，並定應執
    行有期徒刑4月確定，甫於94年8月15日易科罰金執行完畢，
    此有臺灣高等法院被告前案紀錄表1 份在卷可按，其受有期
    徒刑執行完畢後，5 年內再犯本件有期徒刑以上之罪，為累
    犯，依法加重其刑。公訴人雖僅就被告所犯意圖供行使之用
    而偽造有價證券罪提起公訴，然檢察官就犯罪事實一部起訴
    者，其效力及於全部，本件被告所犯收受贓物罪既與檢察官
    起訴部分有牽連犯之裁判上一罪關係，業如前述，本院自應
    予一併加以裁判。爰審酌被告犯罪之動機、目的、所犯造成
    被害人之損害，及其犯後坦承犯行等一切情狀，量處如主文
    所示之刑。扣案如附表一所示之偽造支票1 張（黏貼於警卷
    第29頁），係偽造之有價證券，應依刑法第205 條之規定，
    不問屬於犯人與否，沒收之（含其上偽造之「丁○○」印文
    1枚）；被告偽造之「丁○○」印章1個，雖未扣案，然並無
    積極證據證明業已滅失，爰依刑法第219 條之規定，不問屬
    於犯人與否，沒收之。
三、公訴意旨另以：被告意圖為自己不法所有，於94年11月2 日
    前某日，以破壞廚房鐵窗之方式，侵入丁○○位在花蓮縣吉
    安鄉○○○ 街54巷11號之住處，竊得酒、香水、衣服、烘碗
    機、丁○○所有之花蓮第二信用合作社中山分社空白支票1
    本，因認被告涉有刑法第321條第1項第2 款之加重竊盜罪嫌
    等語。惟按犯罪事實應依證據認定之，無證據不得認定犯罪
    事實；不能證明被告犯罪者，應諭知無罪之判決，刑事訴訟
    法第154條第2項、第301條第1項分別定有明文。公訴人認被
    告涉有上開犯嫌，無非係以證人丁○○證述其上開住處遭竊
    ，及被告曾持有前揭丁○○所有之空白支票1 紙，為其所憑
    之論據。訊據被告堅決否認涉有此部分犯行，其辯稱：伊沒
    有去丁○○家偷東西，該張空白支票是綽號「阿文」的友人
    拿給伊的等語。經查：檢察官所舉之上開證據，至多僅能證
    明丁○○家中曾失竊，且失竊物的其中1 張空白支票嗣為被
    告持有之事實，尚不能證明被告即為行竊之人；再本件並未
    在丁○○家中查獲被告指紋，或在被告住處搜獲其他贓證物
    ，故實難證明被告上開辯解有何不實之處；又被告對於上開
    偽造有價證券之犯行坦承不諱，若其確為行竊之人，衡情實
    無必要再對較輕之竊盜罪予以否認的動機，益證被告所辯確
    有可信性。綜上所述，本件並無積極證據證明被告確有公訴
    人所指之此部分犯行，惟公訴意旨認此部分與前揭論罪科刑
    之意圖供行使之用而偽造有價證券罪部分有牽連犯之裁判上
    一罪關係，本院爰不另為無罪之諭知。
據上論斷，應依刑事訴訟法第299條第1項前段，刑法第2條第1項
前段、第201條第1項、第349條第1項、第205條、第219條，修正
前刑法第55條、第47條，罰金罰鍰提高標準條例第1 條前段，判
決如主文。
本案經檢察官甲○○到庭執行職務。
中    華    民    國    95    年    11    月    30    日
                            臺灣花蓮地方法院刑事第三庭
                                審判長法  官    鄭培麗
                                      法  官    張嘉芬
                                      法  官    鄭光婷
上列正本證明與原本無異。
如對本判決不服，應於送達後10日內，向本院提出上訴狀（應抄
附繕本）告訴人或被害人如對於本判決不服者，應具備理由請求
檢察官上訴，其上訴期間之計算係以檢察官收受判決正本之日期
為準。
                                      書記官
中    華    民    國    95    年    12    月     6    日
附錄本判決論罪之法律條文：
中華民國刑法第201條第1項：
意圖供行使之用，而偽造、變造公債票、公司股票或其他有價證
券者，處三年以上十年以下有期徒刑，得併科三千元以下罰金。
行使偽造、變造之公債票、公司股票或其他有價證券，或意圖供
行使之用，而收集或交付於人者，處一年以上七年以下有期徒刑
，得併科三千元以下罰金。
中華民國刑法第349條第1項：
收受贓物者，處三年以下有期徒刑、拘役或五百元以下罰金。
中華民國刑法第205條：
偽造、變造之有價證券、郵票、印花稅票、信用卡、金融卡、儲
值卡或其他相類作為提款、簽帳、轉帳或支付工具之電磁紀錄物
及前條之器械原料及電磁紀錄，不問屬於犯人與否，沒收之。
中華民國刑法第219條：
(沒收之特例)
偽造之印章、印文或署押，不問屬於犯人與否，沒收之。
附表一：
┌───┬──────┬────┬────────┬───┬────┐
│發票人│發票日      │發票金額│ 付款人         │帳號  │支票號碼│
│      │            │(新臺幣)│                │      │        │
├───┼──────┼────┼────────┼───┼────┤
│丁○○│94年12月31日│10萬元  │ 花蓮第二信用   │1450-8│ 129559 │
│      │            │        │ 合作社中山分社 │      │        │
└───┴──────┴────┴────────┴───┴────┘
附表二：
┌──┬──────┬────────┬────────┬────────┐
│編號│ 比較法條   │舊刑法於本案適  │新刑法於本案適  │ 依從舊從輕原則 │
│    │            │用之法律效果    │用之法律效果    │ 比較結果       │
├──┼──────┼────────┼────────┼────────┤
│ 1  │ 刑法第55條 │具有方法目的或原│該部分規定業已刪│ 從舊刑法較有利 │
│    │ 有關牽連犯 │因結果之複數犯行│除，故具有方法目│ 於被告         │
│    │ 之規定部分 │得從一重處斷    │的或原因結果之複│                │
│    │            │                │數犯行需數罪併罰│                │
├──┼──────┼────────┼────────┼────────┤
│ 2  │刑法第47條  │被告前受有期徒刑│被告前受徒刑執行│ 新舊刑法比較結 │
│    │            │執行完畢後，5年 │完畢後，5年以內 │ 果，無何者較有 │
│    │            │內再犯本件有期徒│故意再犯本件有期│ 利於被告       │
│    │            │刑以上之罪，為累│徒刑以上之罪，為│                │
│    │            │犯              │累犯            │                │
├──┼──────┴────────┴────────┼────────┤
│結論│                                                │ 綜其全部罪刑之 │
│    │                                                │ 比較，以舊刑法 │
│    │                                                │ 有利於被告，故 │
│    │                                                │ 應一體適用舊刑 │
│    │                                                │ 法             │
└──┴────────────────────────┴────────┘


司法院資訊處製作；財團法人民間司法改革基金會備份。
